臺灣高等法院臺南分院刑事判決
上　訴　人
即　被　告　乙 ○ ○
上列上訴人因公共危險等案件，不服臺灣雲林地方法院93年度交
簡上字第45號中華民國93年10月29日第一審判決（起訴案號：臺
灣雲林地方法院檢察署九十三年度偵字第2300號），提起上訴，
本院判決如下：
    主  文
上訴駁回。
    事  實
一、乙○○明知飲酒後吐氣所含酒精成分超過每公升○．二五毫
    克以上者，因神智不清，反應遲鈍，不得駕車，竟於民國（
    下同）九十三年三月十五日下午一時五十分許，於酒後血液
    含酒精濃度高達一八六ＭＧ／ＤＬ以上（約相當吐氣酒精濃
    度每公升○．九三毫克），意識已經不清，達不能安全駕駛
    動力交通工具狀態（服用酒類，不能安全駕駛動力交通工具
    而駕駛罪部分，業經原審判處有期徒刑三月確定），竟仍駕
    駛車牌號碼ＵＭＴ－九五三號輕型機車，行經嘉義市○區○
    ○路一二四巷二八號旁之彎道時，本應注意車前狀況並減速
    慢行，隨時採取必要之安全措施，且當時情形天候晴朗、路
    面乾燥無缺陷亦無障礙物（有小幅彎度）、視距良好，而依
    其智識能力並無不能注意之情事，竟未注意車前狀況，致所
    駕駛之上開機車駛入對向車道，與對向車道由丙○○所駕駛
    之車牌號碼ＴＬＢ－○七二號輕型機車發生擦撞，雙方均受
    傷送醫，而丙○○受有頭部外傷併硬腦膜下出血、左側股骨
    骨折、左側足背及第五腳趾截肢及第四腳趾骨折等傷害，其
    中頭部之傷經緊急進行顱骨切除及移除血塊手術、植皮等措
    施，歷經半年餘之治療，所切下之頭蓋骨尚未覆蓋回去（存
    骨頭銀行），現仍呈現脾氣比較暴躁，智力退損退化，情緒
    難以控制，已屬難治之程度，達重傷害之標準。
二、案經丙○○之妻甲○○訴由嘉義縣警察局中埔分局報告臺灣
    嘉義地方法院檢察署檢察官偵查後，聲請臺灣嘉義地方法院
    簡易庭簡易判決處刑，判決後，上訴該院管轄之第二審合議
    庭改依通常程序審理。
    理  由
一、上訴人即被告受合法通知未於本院審理時到庭，依其於原審
    審理時及本院準備程序時到庭供述，則坦認伊確有於上開時
    日酒後騎機車撞到被害人，致被害人受有診斷證明書所載之
    傷勢等情不諱，核與告訴人甲○○指訴之情節相符。此外，
    並有生化緊急檢查單、道路交通事故現場圖、道路交通事故
    調查報告表(一)(二)、交通事故現場照片十六幀及被害人丙○○
    之財團法人嘉義基督教醫院診斷證明書一紙附卷可佐（警卷
    ）。故被告自白與事實相符，應可採信。
二、次按汽車駕駛人飲用酒類或其他類似物後其吐氣所含酒精濃
    度超過每公升○‧二五毫克或血液中酒精濃度超過百分之○
    ‧○五以上者，不得駕車。且駕駛人駕駛汽車，應注意車前
    狀況，並隨時採取必要之安全措施；又汽車行經彎道、坡路
    、狹路或無號誌之交岔路口時，均應減速慢行，作隨時停車
    之準備；而汽車在雙向二車道行駛時，應在遵行車道內行駛
    ，道路交通安全規則第114條第一項第二款、第94條第三項
    、第93條第一項第二款、第97條第一項第一款分別定有明文
    。被告乙○○既考領有機車駕照，本應知悉上開規定並遵守
    之，而本件被告為警查獲時，經測得其血液含酒精濃度為一
    八六ＭＧ／ＤＬ（約相當於呼氣酒精濃度每公升○‧九三毫
    克），已超過上開標準值甚遠，此有生化緊急檢查單一紙在
    卷可憑，參酌被告飲酒後駕車，未注意車前狀況為彎路而駛
    入對向車道擦撞及被害人丙○○之機車肇事，益徵被告服用
    酒類顯已達不能安全駕駛動力交通工具而致生公共危險之事
    實甚明。而依當時情形天候晴朗、路面乾燥無缺陷亦無障礙
    物（有小幅彎度）、視距良好，亦有道路交通事故現場圖、
    道路交通事故調查報告表(一)(二)、交通事故現場照片十六幀在
    卷可參，是被告乙○○駕駛機車應注意上開規定，且依當時
    情形，又無不能注意之情事，竟疏於注意車前狀況，於行經
    彎路時，減速慢行並採取適當之安全措施（即隨路彎而轉彎
    ，並在其車道內行駛），致駛入對向車道擦撞被害人丙○○
    而致其受傷，其有過失，已甚明確。而本件肇事責任，經本
    院據被告之聲請送請臺灣省嘉雲區車輛行車事故鑑定委員會
    鑑定結果，亦認「乙○○飲用酒類超過法定標準值駕駛輕機
    車，且行經彎道未減速慢行，駛入來車道不當，為肇事原因
    。丙○○無肇事因素」等情明確（本院卷第三０頁至第三二
    頁），與本院所認責任歸屬相同，自可憑採。再者，被害人
    丙○○確因本件車禍，致受有頭部外傷併硬腦膜下出血、左
    側股骨骨折、左側足背及第五腳趾截肢及第四腳趾骨折等傷
    害，其中頭部之傷經緊急進行顱骨切除及移除血塊手術、植
    皮等措施，歷經半年餘之治療，顯已無法回復而達重傷害之
    程度，亦經證人即主治醫師黃儀鴻、方子貴到庭證述無訛（
    原審卷第五一頁至第五四頁、第七五頁至第七七頁），證人
    方子貴醫師並證稱：門診時都只是反應比較遲鈍，脾氣比較
    暴躁。以他目前之傷勢，其智力退損退化及情緒的控制情形
    ，可能是屬於難治部分，這是算比較重大的傷。目前頭蓋骨
    還沒有擺回去，還存在骨頭銀行，負十八度的溫度等語明確
    （見原審九十三年十月二十一日審判筆錄）。按頭部為人身
    之最重要器官，稍有缺損，即影響重大，且學理上中樞神經
    受損半年以上已屬穩定期，一般要再進步之機會已極微，就
    被害人之反應遲鈍、脾氣暴躁言，雖其人亦不願若此，然因
    難以控制，而其周遭之人則恆受其苦，致未能同鼻共氣，歡
    苦與共，且其智力退化，亦影響其從事較複雜之工作，以被
    害人出生日為四十七年一月一日，往後仍有數十年須活於本
    件車禍所造成之陰影下，顯見被害人所受傷害已屬刑法第十
    條第四項第六款所稱之身體或健康難治之重傷害一情，當可
    認定，而被告過失駕車肇事行為，與被害人之重傷害結果間
    ，並具有相當因果關係；是本件事證明確，被告之犯行堪以
    認定。
三、核被告乙○○（酒後駕車部分，所犯刑法第一百八十五條之
    三之服用酒類不能安全駕駛罪業經判處有期徒刑三月確定）
    駕車肇事致被害人丙○○受重傷，係犯同法第二百八十四條
    第一項後段之過失致重傷罪（所犯上開服用酒類不能安全駕
    駛罪、過失致重傷罪二罪間，犯意各別，罪名不同，行為互
    殊），又檢察官聲請簡易判決處刑書雖記載被告涉犯刑法第
    二百八十四條第一項前段之過失傷害罪嫌，惟於原審審理時
    經公訴之檢察官到庭陳述變更為同條項後段之過失傷害致重
    傷害罪，法院於判決時，自無庸再變更起訴法條，附此敘明
    。再被告駕車致人受重傷係酒醉駕車所致，應依道路交通管
    理處罰條例第八十六條第一項之規定，加重其刑。
四、原審以被告乙○○此部分犯行罪證明確，因予適用道路交通
    管理處罰條例第八十六條第一項、刑法第二百八十四條第一
    項後段，罰金罰鍰提高標準條例第一條前段規定，並審酌被
    告無任何前科資料，素行尚可、惟其明知酒醉駕駛乃政府三
    令五申所禁止，其造成社會、個人之危害甚大，仍不顧禁令
    恣意而行，致肇事所造成被害人之損害相當嚴重且深遠，自
    肇事至今，竟對被害人不置聞問，尚未達成民事和解，及其
    犯罪後坦承犯行等一切情狀，就其所犯因過失傷害致重傷罪
    所量處有期徒刑壹年。本院經核原判決認事用法，並無不合
    ，量刑亦稱允當。上訴人上訴意旨猶執前詞，否認有過失責
    任，指摘原判決量刑不當，為無理由，應予駁回。
五、被告經合法傳喚，無正當理由不到庭，爰不待其陳述逕行判
    決。
據上論結，應依刑事訴訟法第371條、第368條，判決如主文。
本案經檢察官吳忠賢到庭執行職務。
中　　華　　民　　國　　94　　年　　5 　　月　　3 　　日
                  刑事第五庭    審判長法　官  楊明章
                                      法　官  顏基典
                                      法　官  沈揚仁
以上正本證明與原本無異。
不得上訴。
　　　　　　　　　　　　　　　　　　　書記官  李梅菊
中　　華　　民　　國　　94　　年　　5 　　月　　3 　　日
附錄：本判決論罪科刑法條：
刑法第二百八十四條第一項：
因過失傷害人者，處六月以下有期徒刑、拘役或五百元以下罰金
，致重傷者，處一年以下有期徒刑、拘役或五百元以下罰金。
